臺灣屏東地方法院刑事判決　　　　　　　110年度訴字第332號
公　訴　人　臺灣屏東地方檢察署檢察官
被　　　告　馬睿麟



指定辯護人　本院公設辯護人謝弘章
上列被告因違反槍砲彈藥刀械管制條例案件，經檢察官提起公訴
（110 年度偵字第3524號），因被告於準備程序中就被訴犯罪事
實為有罪之陳述，經本院告知簡式審判程序之旨，並聽取當事人
之意見後，由本院合議庭裁定改由受命法官獨任進行簡式審判程
序，判決如下：
    主  文
馬睿麟犯未經許可製造子彈罪，未遂，處有期徒刑玖月，併科罰
金新臺幣貳萬元，罰金如易服勞役，以新臺幣壹仟元折算壹日；
扣案如附表編號七、八所示之物均沒收。又犯未經許可寄藏槍砲
之主要組成零件罪，處有期徒刑柒月，併科罰金新臺幣參萬元，
罰金如易服勞役，以新臺幣壹仟元折算壹日；扣案如附表編號一
所示之物沒收。應執行有期徒刑壹年，併科罰金新臺幣肆萬元，
罰金如易服勞役，以新臺幣壹仟元折算壹日。
    事  實
一、馬睿麟明知具有殺傷力之子彈及槍砲主要組成零件之金屬槍
    管，均屬槍砲彈藥刀械管制條例第4 條所列管之管制物品，
    未經中央主管機關許可，不得製造、寄藏，竟分別為下列行
    為：
（一）基於製造具有殺傷力子彈之犯意，先於民國108 年6 、7
      月間，自真實姓名、年籍不詳之人處取得如附表編號7 所
      示之子彈彈殼40顆及如附表編號10所示無殺傷力之9mm 子
      彈1 顆，並購入如附表編號8 所示彈藥主要組成零件之黑
      火藥1 罐後（起訴書此部分應予補充），復於108 年8 月
      間，在馬睿麟位於屏東縣○○鎮○○路000 號之居所，以
      將黑火藥倒入子彈彈殼，再填裝底火並鎖緊彈頭之方式製
      造子彈，惟因動能不足無法擊發而製造未遂。
（二）另基於寄藏槍砲主要組成零件及具有殺傷力子彈之犯意，
      於108 年8 月間，受真實姓名、年籍不詳之人委託保管如
      附表編號1 所示已貫通金屬槍管3 支之槍砲主要組成零件
      及如附表編號5-1 所示具有殺傷力之步槍子彈1 顆（起訴
      書此部分應予更正），並將上開物品藏放於其上址居所。
二、嗣於109 年12月17日下午5 時27分許，經警持臺灣屏東地方
    法院核發之搜索票，前往馬睿麟上址居所執行搜索，並扣得
    如附表所示之物，始悉上情。
三、案經屏東縣政府警察局屏東分局報告臺灣屏東地方檢察署檢
    察官偵查起訴。
    理  由
一、本案被告馬睿麟所犯為死刑、無期徒刑、最輕本刑為三年以
    上有期徒刑以外之罪，亦非高等法院管轄第一審案件，且被
    告於本院準備程序進行中，先就前揭被訴事實為有罪之陳述
    ，經受命法官告知簡式審判程序之旨，並聽取當事人之意見
    後，本院合議庭認無不得或不宜改依簡式審判程序進行之事
    ，依刑事訴訟法第273 條之1 第1 項，裁定本件由受命法官
    獨任行簡式審判程序。又本案既經本院裁定改依簡式審判程
    序審理，則依刑事訴訟法第273 條之2 、同法第159 條第2
    項之規定，不適用傳聞法則有關限制證據能力及證據調查之
    相關規定，合先敘明。
二、認定事實所憑之證據及理由：
（一）上揭犯罪事實，業據被告於警詢（見警卷第23頁）、偵查
      （見偵卷第86頁）、本院準備程序及審理時均坦承不諱（
      見本院卷第84頁及第105 頁），核與證人李峰賢於警詢及
      偵查中之證述大致相符（見警卷第37頁、偵卷第70頁），
      並有本院109 年聲搜字第1164號搜索票1 紙（見警卷第59
      頁）、屏東縣政府警察局屏東分局搜索扣押筆錄及扣押物
      品目錄表各1 份（見警卷第61頁至第67頁）、槍枝及住處
      蒐證照片共48張（見警卷第95頁至第123 頁、第125 頁至
      第143 頁）、臺灣屏東地方檢察署110 年度槍保字第24號
      及同署110 年度彈保字第22號扣押物品清單各1 份（見偵
      卷第49頁至第51頁）、屏東縣政府警察局屏東分局110 年
      7 月25日屏警分偵字第11032948900 號函暨所附員警職務
      報告各1 份（見本院卷第45頁至第49頁）及扣案如附表所
      示之物可資佐證。又如附表編號5-1 、5-2 所示之步槍子
      彈2 顆及附表編號10所示之9mm 子彈1 顆，經送請內政部
      警政署刑事警察局分別以檢視法、試射法鑑定結果，認如
      附表編號5-1 之送鑑步槍子彈1 顆，係口徑5.56mm之制式
      子彈，經試射可擊發，認具殺傷力；而如附表編號5-2 所
      示之步槍子彈1 顆，係口徑5.56mm之制式子彈，經試射則
      無法擊發，認不具殺傷力；另送鑑之9mm 子彈1 顆，因內
      不具底火、火藥，依現狀認不具有殺傷力等情，有內政部
      警政署刑事警察局110 年2 月2 日刑鑑字第1100000679號
      鑑定書1 份及該局110 年9 月1 日刑鑑字第1100088030號
      函文1 紙在卷可參（見警卷第71頁至第72頁、本院卷第
      129 頁）；再如附表編號1 所示之槍管3 支，經函詢內政
      部後，認扣案之槍管3 支因屬已貫通之金屬槍管，可供組
      成具殺傷力之槍枝使用，均係公告之槍砲主要組成零件，
      有內政部110 年3 月16日內授警字第1100870663號函文1
      紙存卷可參（見警卷第79頁）；另如附表編號8 所示之黑
      火藥1 罐，經送請內政部警政署刑事警察局分別以燃燒試
      驗法、呈色試驗法、氣相層析/ 質譜分析法、核磁共振分
      析法、紅外線光譜分析法及掃瞄式電子顯微鏡/X- 射線能
      譜分析法鑑定之結果，認送鑑之黑火藥內含三硝基甲苯（
      TNT ）成分，屬雙基發射火藥，復經本院將此鑑定結果函
      詢內政部後，認雙基發射火藥屬公告之彈藥主要組成零件
      乙節，有內政部警政署刑事警察局110 年3 月23日刑鑑字
      第0000000000號鑑定書1 份、內政部110 年7 月27日內授
      警字第1100871936號函1 紙在卷可佐（見本院卷第33頁、
      第51頁）；末如附表編號7 所示之子彈彈殼40顆，經送請
      內政部警政署刑事警察局分別以檢視法、試射法鑑定結果
      ，認其中15顆屬非制式金屬彈殼、20顆為口徑9mm 制式空
      包彈彈殼、5 顆為口徑9mm 制式彈殼等情，亦有前開內政
      部警政署刑事警察局鑑定書1 份存卷可查（見警卷第72頁
      ），足認被告前開任意性自白與事實相符，堪以採信。
（二）綜上，本案事證明確，被告上開犯行洵堪認定，應予依法
      論科。
三、論罪科刑：
（一）如事實欄一（一）所示事實：
      按以製造可發射子彈具有殺傷力之槍枝、子彈犯行而言，
      祇須行為人出於製造之意思，著手實行人為之製（改）造
      工作，縱然尚未完成其意欲之成品，或未至具有殺傷力之
      程度，然依一般社會通念加以綜合評價，該行為殊難謂無
      危險性，乃屬犯罪障礙未遂而非不能未遂問題，更不得因
      其尚未完工或未達具備殺傷力程度，而認為不成立犯罪，
      否則該罪之未遂犯，將永無成立可能，殊非立法本旨（最
      高法院95年台上字第2205號判決意旨參照）。次按槍砲彈
      藥刀械管制條例所謂製造包括創製、改造、組合、混合、
      化合等行為在內。行為人主觀上有製造具有殺傷力之犯意
      ，客觀上又未受許可而著手製造，即成立犯罪，至於製造
      行為是否完成，則屬既遂、未遂問題。而既、未遂判斷之
      標準，應視製造之槍彈有無殺傷力為衡（最高法院100 年
      度台上字第156 號判決意旨參照）。查本案被告取得黑火
      藥、空包彈殼等材料後，已著手將底火放入空包彈殼，並
      填充黑火藥再鎖緊彈頭，客觀上已有創制、組合子彈之行
      為，具備製造子彈之外觀，且被告主觀上亦有製造子彈之
      故意；又被係告因技術不良、經驗不足，所製造之子彈不
      具備足夠之動能而無法擊發，故不具備殺傷力等情，除據
      被告坦認在卷外（見本院卷第85頁），並有前開扣押物目
      錄表、現場蒐證照片及鑑定書等資料可佐，卷內亦無其他
      證據足認被告製造之子彈已達既遂之程度，依有疑唯利被
      告之法理，應認被告製造子彈之行為僅達於未遂階段。故
      核被告此部分所為，係犯槍砲彈藥刀械管制條例第12條第
      5 項、第1 項之製造子彈未遂罪。被告於製造子彈之過程
      中，持有公告之彈藥主要組成零件即如附表編號8 所示黑
      火藥1 罐，屬製造子彈之階段行為，該部分行為應為製造
      子彈未遂之高度行為所吸收，不另論罪。起訴書漏未查明
      如附表編號8 所示黑火藥為彈藥之主要組成零件，尚有疏
      漏，應予補充。
（二）如事實欄一（二）所示事實：
      核被告此部分所為，係犯槍砲彈藥刀械管制條例第13條第
      4 項未經許可寄藏槍砲彈藥主要組成零件罪、同條例第12
      條第4 項未經許可寄藏子彈罪。至起訴書雖認被告寄藏有
      殺傷力之子彈數量為2 顆，惟如附表編號5-1 、5-2 所示
      之步槍子彈2 顆經鑑定後，其中1 顆具有殺傷力、另1 顆
      則無殺傷力等節，有前述鑑定書可佐，故其中無殺傷力之
      子彈1 顆即非槍砲彈藥刀械管制條例規範之客體，應認被
      告僅寄藏1 顆具殺傷力之子彈，是起訴書此部分之事實，
      應予更正。另按非法持有、寄藏、出借槍砲彈藥刀械等違
      禁物，所侵害者為社會法益，如所持有、寄藏或出借客體
      之種類相同（同為手槍，或同為子彈者），縱令同種類之
      客體有數個（如數支手槍、數顆子彈），仍為單純一罪，
      不發生想像競合犯之問題；若同時持有、寄藏或出借二不
      相同種類之客體（如同時持有手槍及子彈），則為一行為
      觸犯數罪名之想像競合犯（最高法院74年台上字第3400號
      判例、82年度台上字第5303號判決意旨參照）。本件被告
      同時寄藏扣案之槍砲主要組成零件金屬槍管3 支及具有殺
      傷力之步槍子彈1 顆，乃是以一行為同時觸犯上述2 罪名
      ，為想像競合犯，應依刑法第55條規定，從一重論以未經
      許可寄藏槍砲主要組成零件罪。
（三）被告所犯上開2 罪，犯意各別，行為互殊，應分論併罰。
（四）刑之減輕事由：
    1.刑法第25條第2 項：
      被告如事實欄一（一）所示已著手於製造子彈行為之實行
      而不遂，為未遂犯，依刑法第25條第2 項規定，按既遂犯
      之刑度減輕。
    2.本案無槍砲彈藥刀械管制條例第18條第4 項之說明：
      辯護人固為被告辯護稱：被告於警詢及偵查中已供出其製
      造子彈未遂之材料、零件之提供者為李峰賢，故請依槍砲
      彈藥刀械管制條例第18條第4 項前段之規定減輕其刑等語
      （見本院卷第108 頁至第109 頁）。惟按關於供述全部槍
      砲、彈藥、刀械之來源及去向，因而查獲或因而防止重大
      危害治安事件之發生，減輕或免除其刑之規定，係以因而
      查獲或因而防止重大危害治安事件之發生為前提，亦即須
      因被告詳實供出全部槍砲、彈藥、刀械來源、去向之具體
      事證，因而使偵查犯罪之檢、調人員，得以一併查獲相關
      涉案者；或因而防止他人利用該違禁物而發生重大危害治
      安之事件。犯該條例之罪者，雖於偵查或審判中自白，若
      並未因而查獲該槍砲、彈藥、刀械之來源及去向，即與上
      開規定應減輕或免除其刑之要件不合（最高法院103 年度
      台上字第4421號判決意旨參照）。查本件被告雖於警詢、
      偵查及本院準備程序中均供稱本案之子彈、槍枝主要組成
      零件之來源為另案被告李峰賢寄放在其居處等語（見警卷
      第20頁、他字卷第33頁、第138 頁、偵卷第85頁、本院卷
      第85頁），然經本院函詢屏東地方檢察署、屏東縣政府警
      察局屏東分局，有無因被告供述槍砲彈藥來源而查獲另案
      被告李峰賢，均得函覆略以：本案源自於屏東分局警員於
      108 年10月12日21時15分在屏東縣○○鄉○○路0 巷00號
      1 樓房間內，查獲另案被告李峰賢涉嫌違反槍砲彈藥刀械
      管制條例案件，而另案被告李峰賢於警詢中供述本案被告
      馬睿麟持有改造槍枝及子彈，始另報請屏東地方檢察署指
      揮偵辦，進而於109 年12月17日查獲本案被告馬睿麟到案
      等語，有該署110 年9 月24日屏檢介崗110 偵3524字第11
      09035061號函及該局110 年9 月14日屏警分偵字第110337
      49900 號函暨所附職務報告各1 份在卷可佐（見本院卷第
      131 頁至第144 頁），可知本案反係因另案被告李峰賢之
      供述始查獲被告，而非因被告之供述「因而」查獲另案被
      告李峰賢甚明，則被告雖供稱其本案槍枝主要組成零件、
      子彈之來源為另案被告李峰賢，然偵查機關並未因其供述
      而查獲或防止重大危害治安事件之發生，核與槍砲彈藥刀
      械管制條例第18條第4 項規定減輕或免除其刑之要件不符
      ，尚難依該條項之規定減輕或免除被告之刑，附此敘明。
（五）爰以行為人之責任為基礎，審酌被告明知具殺傷力之子彈
      、槍砲之主要組成零件，均係具有高度危險性之管制物品
      ，使用時動輒造成死傷，猶非法受託代藏，並試圖自行研
      發製造子彈未果，對社會之秩序及安寧勢將產生不安，所
      為非是；惟念及被告犯後始終坦承犯行，態度良好，且雖
      本案並未因被告之供述而查獲槍砲之來源，然被告自警詢
      時起即供稱另案被告李峰賢為其槍砲之來源，並無藏匿之
      舉，復未持本案槍彈為其他不法行為，尚未造成實害，兼
      衡其本案製造子彈未遂之數量為40顆、寄藏有殺傷力之子
      彈為1 顆、槍砲主要組成零件為槍管3 支、行為持續之期
      間、目的、手段、動機及對社會所生之危害，暨其於本院
      審理中自承之智識程度及其家庭生活、經濟等一切情狀（
      見本院卷第171 頁），分別量處如主文所示之刑，並就併
      科罰金部分，依刑法第42條第3 項前段規定，併諭知罰金
      易服勞役之折算標準。復依刑法第51條第5 款、第7 款規
      定，就有期徒刑及併科罰金部分，各定其應執行之刑，並
      諭知罰金如易服勞役之折算標準。
四、沒收部分
（一）按供犯罪所用、犯罪預備之物或犯罪所生之物，屬於犯罪
      行為人者，得沒收之，刑法第38條第2 項前段定有明文。
      查本件如事實欄一（一）所示事實，扣案如附表編號7 所
      示子彈彈殼40個，為被告所有，且為其預備供製造子彈所
      用之物，業據被告坦認在卷（見本院卷第85頁），應依刑
      法第38條第2 項前段規定，在被告所犯未經許可製造子彈
      未遂罪刑項下，宣告沒收之。
（二）次按違禁物，不問屬於犯罪行為人與否，沒收之，刑法第
      38條第1 項亦有明文。經查：
    1.如事實欄一（二）所示事實，扣案如附表編號1 所示槍管
      3 支、編號8 所示黑火藥1 罐，分別為公告之槍砲、彈藥
      主要組成零件乙情，已如前述，因屬違禁物，應依刑法第
      38條第1 項規定，不問屬於被告與否，分別於被告所犯未
      經許可寄藏槍砲主要組成零件及未經許可製造子彈未遂罪
      刑項下，宣告沒收之。
    2.如事實欄一（二）所示事實，扣案如附表編號5-1 所示步
      槍子彈1 顆，經鑑定後認具殺傷力乙節，亦如前述，然該
      顆子彈因經鑑驗試射已擊發，其火藥部分已燃燒殆盡，其
      餘部分亦裂解為彈頭及彈殼，即已不具有子彈之完整結構
      ，而失其效用不具殺傷力，非屬違禁物，應不予宣告沒收
      ，附此敘明。
（三）其餘扣案物，經鑑定均非屬槍砲、彈藥之主要組成零件等
      情，有前述內政部函文可佐（見警卷第79頁至第81頁）；
      又如附表編號5-2 、編號10所示之子彈，經鑑定後認均自
      始不具殺傷力等節，業如前述，則上開之物均非屬違禁物
      ，依卷內事證亦難認與被告前揭犯行具有關聯性，爰均不
      予宣告沒收。
（四）末按沒收具獨立之法律效果，已非屬從刑，故於宣告多數
      沒收之情形，既非數罪併罰，自無庸再就沒收部分，合併
      宣告。惟檢察官執行時，仍應依刑法第40條之2 第1 項規
      定「宣告多數沒收者，併執行之。」處理，附此敘明。
據上論斷，應依刑事訴訟法第273 條之1 第1 項、第299 條第1
項前段，槍砲彈藥刀械管制條例第12條第5 項、第1 項、第13條
第4 項、第12條第4 項，刑法第11條前段、第55條、第25條第2
項、第42條第3 項前段、第51條第5 款、第7 款、第38條第1 項
、第38條第2 項前段、第40條之2 第1 項，判決如主文。
本案經檢察官黃彥凱提起公訴，檢察官廖維中到庭執行職務。
中    華    民    國    110     年    11    月    5    日
                  刑事第二庭    法  官    吳昭億
以上正本證明與原本無異。
如不服本判決應於收受判決後20日內向本院提出上訴書狀，並應
敘述具體理由；其未敘述上訴理由者，應於上訴期間屆滿後20日
內向本院補提理由書（均須按他造當事人之人數附繕本）「切勿
逕送上級法院」。
中    華    民    國   110    年    11    月    5     日
                                書記官    蕭秀蓉
附錄本案論罪科刑法條：
槍砲彈藥刀械管制條例第12條
未經許可，製造、販賣或運輸子彈者，處 1 年以上 7 年以下有
期徒刑，併科新台幣 500 萬元以下罰金。
未經許可，轉讓、出租或出借子彈者，處 6 月以上 5 年以下有
期徒刑，併科新台幣 300 萬元以下罰金。
意圖供自己或他人犯罪之用，而犯前二項之罪者，處 3 年以上
10 年以下有期徒刑，併科新台幣 700 萬元以下罰金。
未經許可，持有、寄藏或意圖販賣而陳列子彈者，處 5 年以下
有期徒刑，併科新台幣 300 萬元以下罰金。
第 1 項至第 3 項之未遂犯罰之。
槍砲彈藥刀械管制條例第13條
未經許可，製造、販賣或運輸槍砲、彈藥之主要組成零件者，處
3 年以上10年以下有期徒刑，併科新台幣700 萬元以下罰金。
未經許可，轉讓、出租或出借前項零件者，處 1 年以上 7 年以
下有期徒刑，併科新台幣 500 萬元以下罰金。
意圖供自己或他人犯罪之用，而犯前 2 項之罪者，處 5 年以上
有期徒刑，併科新台幣 1000 萬元以下罰金。
未經許可，持有、寄藏或意圖販賣而陳列第 1 項所列零件者，
處 6 月以上5 年以下有期徒刑，併科新台幣 300 萬元以下罰金
。
第 1 項至第 3 項之未遂犯罰之。
 附表（扣案物）：
┌──┬────┬──┬──────────┬──────┐
│編號│物品名稱│數量│鑑定結果            │備註（出處）│
├──┼────┼──┼──────────┼──────┤
│ 1  │槍管    │3 支│認均屬已貫通之金屬槍│見警卷第79頁│
│    │        │    │管，可供組成具殺傷力│、偵卷第19頁│
│    │        │    │之槍枝使用，均係公告│            │
│    │        │    │之槍砲主要組成零件。│            │
├──┼────┼──┼──────────┼──────┤
│ 2  │滑套    │1 個│認係金屬滑套（不具撞│見警卷第79頁│
│    │        │    │針）；且非屬公告之槍│至第80頁、偵│
│    │        │    │砲主要組成零件。    │卷第19頁    │
├──┼────┼──┼──────────┼──────┤
│ 3  │彈匣    │1 個│認係金屬彈匣；且非屬│見警卷第80頁│
│    │        │    │公告之槍砲主要組成零│、偵卷第19頁│
│    │        │    │件。                │            │
├──┼────┼──┼──────────┼──────┤
│ 4  │彈簧    │4 個│認均係金屬彈簧；且均│見警卷第80頁│
│    │        │    │未列入公告之槍砲主要│、偵卷第19頁│
│    │        │    │組成零件。          │            │
├──┼────┼──┼──────────┼──────┤
│ 5-1│步槍子彈│1 顆│係口徑5.56mm之制式子│見偵卷第19頁│
│    │        │    │彈，經試射可擊發，認│            │
│    │        │    │具殺傷力。          │            │
├──┼────┼──┼──────────┼──────┤
│ 5-2│步槍子彈│1 顆│係口徑5.56mm之制式子│見本院卷第  │
│    │        │    │彈，經試射無法擊發，│129 頁      │
│    │        │    │認不具殺傷力。      │            │
├──┼────┼──┼──────────┼──────┤
│ 6  │撞針    │11支│其中3 支，認均係金屬│見警卷第80頁│
│    │        │    │撞針、另外8 支則為金│、偵卷第19頁│
│    │        │    │屬棒；惟均未列入公告│至第20頁    │
│    │        │    │之槍砲主要組成零件。│            │
├──┼────┼──┼──────────┼──────┤
│ 7  │子彈彈殼│40個│其中15顆均係非制式金│見警卷第80頁│
│    │        │    │屬彈殼、20顆則均係口│、偵卷第19頁│
│    │        │    │徑9mm 制式空包彈彈殼│至第20頁    │
│    │        │    │、5 顆經研判為口徑9m│            │
│    │        │    │m 制式彈殼；惟均未  │            │
│    │        │    │列入公告之彈藥主要組│            │
│    │        │    │成零件。            │            │
├──┼────┼──┼──────────┼──────┤
│ 8  │黑火藥  │1 罐│經檢視為黑色顆粒及墨│見本院卷第31│
│    │        │    │綠色顆粒，淨重0.45公│頁至第35頁、│
│    │        │    │克，取0.15公克鑑定，│第51頁至第52│
│    │        │    │檢出硝化纖維、硝化甘│頁          │
│    │        │    │油等成分，認係雙基發│            │
│    │        │    │射火藥，另檢出三硝基│            │
│    │        │    │甲苯成分；其中雙基發│            │
│    │        │    │射火藥屬公告之彈藥主│            │
│    │        │    │要組成零件。        │            │
├──┼────┼──┼──────────┼──────┤
│ 9  │膛線刀  │1把 │認係金屬刀具；未列入│見警卷第80頁│
│    │        │    │公告之槍砲主要組成零│、偵卷第20頁│
│    │        │    │件。                │            │
├──┼────┼──┼──────────┼──────┤
│ 10 │9mm子彈 │1 顆│認係非制式子彈，由金│見警卷第80頁│
│    │        │    │屬彈殼組合直徑約9mm │至第81頁、偵│
│    │        │    │金屬彈頭而成，內不具│卷第20頁    │
│    │        │    │底火、火藥，不具殺傷│            │
│    │        │    │力；亦未列入公告之彈│            │
│    │        │    │藥主要組成零件。    │            │
└──┴────┴──┴──────────┴──────┘